【裁判字號】    88,訴,1615
【裁判日期】    890809
【裁判案由】    違反公司法
【裁判全文】
臺灣臺北地方法院刑事判決                        八十八年度訴字第一六一五號
    公  訴  人  臺灣臺北地方法院檢察署檢察官
    被      告  庚○○
右列被告因違反公司法案件，經檢察官提起公訴（八十八年度偵字第三號），本院判
決如左：
    主  文
庚○○無罪。
    理  由
一、公訴意旨略以：庚○○係廣告人的小木屋股份有限公司（下稱廣告人公司）負責
    人，而依據吾國法令規定，公司申請設立登記時應切實收足股東應繳之股款，不
    得僅以文件表明收足。詎其卻於民國八十二年間委由設於台北市○○○路○段二
    十六巷十二號二樓開明工商服務顧問有限公司（下稱開明公司）僅以申請文件表
    明收足股東股款，並以不實之銀行存款證明充作股款繳納證明文件，向政府主管
    機關申請上揭公司設立登記，因認被告涉有違反公司法第九條罪嫌云云。
二、按犯罪事實應依證據認定之，無證據不得推定其犯罪事實。又不能證明被告犯罪
    者，應諭知無罪之判決，刑事訴訟法第一百五十四條、第三百零一條第一項分別
    定有明文。又刑事訴訟上證明之資料，無論其為直接證據或間接證據，均須達於
    通常一般之人均不致於有所懷疑，而得確信其為真實之程度，始得據為有罪之認
    定，若其關於被告是否犯罪之證明未能達此程度，而有合理性懷疑之存在，致使
    無從形成有罪之確信，根據「罪證有疑，利於被告」之證據法則，即不得遽為不
    利被告之認定（最高法院七十六年度台上字第四九八六號判例意旨參照），其以
    情況證據（即間接證據）斷罪時，尤須基於該證據在直接關係上所可證明之他項
    情況事實，本乎推理作用足以確證被告有罪，方為合法，不得徒憑主觀上之推想
    ，將一般經驗上有利被告之其他合理情況逕予排除，此觀諸最高法院三十二年度
    上字第六七號判例意旨亦甚明確。
三、本件公訴人認被告雖經傳未到，惟據卷附經濟部、財政部函文各乙紙，及本院判
    處上揭開明公司負責人有罪判決書類影本各乙份，足徵被告有右揭犯嫌。
四、訊據被告堅決否認情事，辯稱：伊同意友人李榮輝辦理公司負責人登記，李榮輝
    給伊二萬元，伊為公司人頭，未出資，與其他股東多不認識或未見過面，不知股
    款繳納之事等語。經查，據卷附台北市政府建設局八十九年五月十七日北市建商
    二字第八九二九０三三五號函附廣告人公司登記案卷資料內容顯示，廣告人公司
    之原始登記股東，除被告登記為負責人之外，尚有甲○○、孫震、辛○○、戊○○、丁○○、乙○○等人；又查，證人丁○○結證稱：好像是六、七年前投資的
    ，一人二十萬，是甲○○說可以投資看看．．．經營不到半年，我就退出了，公
    司也倒了．．給甲○○現金．．甲○○她召集好友投資那家店，李榮輝我也認識
    ，實際誰在經營，我不清楚．．當時我們是奇萊餐廳．．陳（被告）在奇萊樓下
    我有見過，他那時開計程車等語（參本院八十九年五月二十四日訊問筆錄），證
    人甲○○結證稱：八十四、五年見過（被告），打麻將，後來知是他要做一家酒
    店之負責人，我是廣告人小木屋之股東，有拿二十萬出來．．我那時上班之地方
    ，老闆高晶輝，他們從我紅利人扣二十萬給小木屋，做為股金，己○○連絡大家
    投資的，她去了大陸，很久沒連絡了，，，李榮輝在酒店中認識，丁○○有拿二
    十萬給我，叫我交給會計投資廣告人小木屋等語；證人戊○○則結證稱：伊不識
    被告，亦未出資，不知成為股東等語（參本院八十九年六月十四日訊問筆錄）；
    證人辛○○結證稱：甲○○、孫震、丁○○、乙○○都認識，在林森北路王府餐
    廳，甲○○是總經理，他們找我做股東，是甲○○找我們當股東，廣告人的小木
    屋是餐廳，我投資一、二十萬．．．實際負責人不知道，己○○她是會計．．庚○○沒聽過也沒見過等語（參本院八十九年七月四日訊問筆錄）；證人丙○○（
    即乙○○）結證稱：不認識庚○○．．投資十萬、二十萬左右．．錢交給會計，
    甲○○不是會計．．店裏好像沒見到庚○○，店好像經營了一、二月而已等語，
    證人孫震結證稱：朋友聚會下認識庚○○，有投資，是股東．．二十萬交給會計
    ，好像姓徐，現場是一個男的在負責．．庚○○好像不是老闆，我猜是會計去辦
    登記的，還有現場負責一個男的等語（參本院八十九年七月十九日訊問筆錄）。
    從而，由上述廣告人公司設立登記股東之證詞，可知除戊○○外，其餘股東確有
    出資成立廣告人公司經營餐飲等業務，然伊等出資股東或將資金交付予甲○○，
    或交付予會計己○○，對被告之人，或不認識、未見過，或僅在私下交際場合見
    過被告，僅一或數面之緣，均不熟稔；在廣告人公司之營業場所亦無人見過被告
    ，亦均不認被告為實際負責經營公司業務者；甚至除甲○○外，其餘股東均不知
    被告為登記負責人；且被告所稱居間介紹為公司登記負責人之友人李榮輝者，確
    有其人，為甲○○所悉。基上所述，被告辯稱伊非廣告人公司實際負責人，未參
    與該公司之經營，僅為掛名負責人等語，尚屬非虛。茲被告既非實際從事經營廣
    告人公司之人，即非公訴人所指涉及該公司以申請文件表明收足股款，而以不實
    銀行存款證明充作股款之行為人，自難論以公司法第九條第三項之罪責。至公訴
    人所據之上揭證據，與被告是否為公司實際負責人並無判斷上之必然關連。此外
    ，復查無其他積極證據足資認定被告有公訴人所指上揭行為，揆諸首揭說明，依
    法應諭知無罪之判決，以示慎審。
據上論斷，應依刑事訴訟法第三百零一條第一項，判決如主文。
中    華    民    國      八十九      年      八      月      九      日
                                      臺灣臺北地方法院刑一庭
                                          法  官  李莉苓
右正本證明與原本無異。
如不服本判決，應於判決送達後十日內，向本院提出上訴狀。
                                          書記官  林慧君
中    華    民    國      八十九      年      八      月     十五     日


司法院資訊處製作；財團法人民間司法改革基金會備份。
